【裁判字號】    97,抗,1574
【裁判日期】    970930
【裁判案由】    追加原告
【裁判全文】
臺灣高等法院民事裁定                  97年度抗字第1574號
抗  告  人  乙○○
            丙○○
抗告人因與相對人甲○○等5人等間塗銷抵押權登記事件。相對
人聲請追加抗告人為原告，對於中華民國97年7月21日臺灣板橋
地方法院96年度重訴字第234號所為裁定提起抗告，本院裁定如
下：
    主  文
抗告駁回。
抗告訴訟費用由抗告人負擔。
    理  由
一、按，訴訟標的對於數人必須合一確定而應共同起訴，如其中
    一人或數人拒絕同為原告而無正當理由者，法院得依原告聲
    請，以裁定命該未起訴之人於一定期間內追加為原告。逾期
    未追加者，視為已一同起訴。第一項未共同起訴之人所在不
    明，經原告聲請命為追加，法院認其聲請為正當者，得以裁
    定將該未起訴之人列為原告。民事訴訟法第56條之1第1項、
    第3項定有明文。次按民事訴訟法第56條之1規定，此係因訴
    訟標的對於數人必須合一確定而應共同起訴者，該數人未共
    同起訴，其當事人適格即有欠缺，故其中一人或數人拒絕同
    為原告，將使其他人亦無法以訴訟伸張或防衛其權利，自有
    未宜。為解決固有必要共同訴訟當事人適格之問題，乃明文
    規定法院得依聲請裁定命無正當理由而拒絕共同起訴之人追
    加為原告或擬制其為原告；至於拒絕同為原告是否有正當理
    由，則應由法院斟酌原告起訴是否為伸張或防衛權利所必要
    等情形決定之（最高法院93年度台抗字第 403號裁判可資參
    照）。復按，繼承人有數人時，在分割遺產前，各繼承人對
    於遺產全部為公同共有，為民法第1151條所明定。又公同共
    有物之處分及其他權利之行使，除公同關係所由規定之法律
    或契約另有規定外，應得公同共有人全體之同意，同法第
    828條第2項亦定有明文。 此項規定，依同法第831條規定，
    於公同共有債權準用之。故繼承人因繼承而取得之遺產，於
    受侵害時，其所生之損害賠償債權，乃公同共有債權。如由
    公同共有人即繼承人中之一人或數人就此項債權為訴訟上之
    請求時，自須得其他繼承人全體之同意，始能謂當事人適格
    無欠缺。
二、相對人於原法院之聲請意旨略以：當事人間請求塗銷抵押權
    登記事件，因被告劉彥杰主張本件訴訟對於劉棋林、乙○○
    、及丙○○必須合一確定，為免爭議，爰依民事訴訟法第56
    條之1第1項，聲請法院以裁定命劉棋林、乙○○、及丙○○
    於一定期間內追加為原告。
三、抗告意旨則以：原審被告劉彥杰為劉棋林之孫，相對人即原
    審原告等人為劉棋林之女兒，均已出嫁，相對人所欲塗銷之
    抵押權設定，乃劉棋林在將不動產移轉為劉江碧容名義前所
    設定，設定之目的係為保障長孫劉彥杰之繼承額，並無任何
    應予塗銷之事由存在，抗告人不同意成為訴訟之原告，並請
    求駁回相對人之聲請等語。
四、查，抗告人主張與相對人均為被繼承人劉江碧容之繼承人，
    在遺產分割前，渠等均為劉江碧容遺產之公同共有人，兩造
    就劉江碧容之遺產尚未分割並無爭執，而本件訴訟標的即為
    劉江碧容之遺產所生之爭執，繼承人全體對渠等所繼承之遺
    產所取得之權利自應有合一確定之必要。且相對人提起本件
    訴訟，乃為伸張、防衛其因繼承所取得之權利，故有合一確
    定及共同起訴之必要。抗告人於抗告狀中明白拒絕同意對劉
    彥杰起訴或與相對人一同起訴，抗告人雖基於親誼或認相對
    人之訴為無理由而拒絕起訴，然訴之有無理由，須經法院審
    理辯論後始得審認，非由當事人自行認定，抗告人尚無由逕
    以該事由拒絕同為原告。從而，抗告人指摘原裁定不當，求
    為廢棄，為無理由，應駁回抗告人之抗告。
五、據上論結，本件抗告為無理由，裁定如主文。
中    華    民    國    97    年     9    月    30    日
                    民事第二庭
                        審判長法  官  吳謙仁
                              法  官  李瓊蔭
                              法  官  蘇瑞華
正本係照原本作成。
本裁定除以適用法規顯有錯誤為理由，並經本院許可外，不得再
抗告。如提起再抗告，應於收受後10日內委任律師為訴訟代理人
向本院提出再抗告狀。並繳納再抗告費新台幣１千元。
中    華    民    國    97    年    10    月    1     日
                              書記官  賴以真


司法院資訊處製作；財團法人民間司法改革基金會備份。
